【裁判字號】    97,交易,428
【裁判日期】    980324
【裁判案由】    過失致死
【裁判全文】
臺灣臺南地方法院刑事判決             97年度交易字第428號
公  訴  人  臺灣臺南地方法院檢察署檢察官
被      告  乙○○
上列被告因過失致死案件，經檢察官提起公訴（97年度偵字第16
863號） ，被告就被訴事實為有罪之陳述，本院裁定進行簡式審
判程序，判決如下：
    主  文
乙○○因過失致人於死，處有期徒刑拾月，緩刑參年。
    事  實
一、乙○○於民國九十七年十月十一日下午十五時四十二分許，
    駕駛陳忠智所有車牌號碼ＳＷ－５２０６號自小客車，由東
    往西方向行駛途經臺南縣鹽水鎮下中里台十九線九九．五公
    里（南下）西側三００公尺處產業道路交岔路口時，疏未注
    意車輛行近道路交岔路口時，應減速慢行並隨時採取有效之
    煞避措施，並在限速四十公里之產業道路上，以超過六十公
    里以上之時速超速行車，適有廖王雪玉騎乘車牌號碼ＭＷＩ
    －１７３號重型機車由北往南行至該交岔路口時，詎乙○○
    駕駛上開自小客車超速行車（於交岔路口未踩煞車），其車
    前保險桿猛烈衝撞到廖王雪玉所駕駛重型機車左側，強烈衝
    撞後（地上遺有機車刮地痕十九．五公尺、肇事自小客車右
    輪煞車痕十八．七公尺），廖王雪玉身軀被凌空彈落在自小
    客車前窗擋風玻璃（撞碎裂）墜下地面，受有重創，經召「
    １１９」救護車將廖王雪玉送臺南縣奇美醫院柳營分院進行
    緊急救治，惟因廖王雪玉傷勢嚴重，仍於同日下午十七時六
    分許，因頸椎胸肋上肢骨折、氣血胸、全身多處骨折、內出
    血、低血容休克，經醫師宣告不治死亡。
二、案經臺灣臺南地方法院檢察署檢察官據報相驗後自動檢舉偵
    查起訴。
    理  由
一、訊據被告乙○○對上揭犯罪事實坦承不諱，並據被害人廖王
    雪玉之子丙○○、廖翊承指訴在卷，復有臺南縣警察局新營
    分局道路交通事故現場圖一紙、道路交通事故調查報告表(一)
    、(二)一份、道路交通事故現場蒐證照片十二幀及肇事後蒐證
    照片二十四幀在卷（詳臺灣臺南地方法院檢察署九十七年度
    相字第一三二六號相驗卷第十四頁至第十六頁、第二十頁至
    第二十五頁、第五十一頁至第六十二頁）可稽。又被害人廖
    王雪玉因本件車禍受有重創，於九十七年十月十一日經送臺
    南縣財團法人奇美醫院柳營分院進行緊急救治，仍於同日下
    午十七時六分許，因頸椎胸肋上肢骨折、氣血胸、全身多處
    骨折、內出血、低血容休克，經醫師宣告不治死亡，有財團
    法人奇美醫院柳營分院九十七年十月十一日出具之被害人廖
    王雪玉之診斷證明書一紙附卷（詳前開相驗卷第十九頁）可
    憑，並經臺灣臺南地方法院檢察署檢察官督同法醫師相驗屬
    實，有勘驗筆錄一份、相驗屍體證明書一紙、檢驗報告書一
    份及相驗照片十六幀附卷（詳前揭相驗卷第二十六頁、第三
    十三頁至第三十九頁、第四十三頁至第五十頁）可憑。又被
    害人廖王雪玉係因本件車禍死亡，已如前述，則被害人廖王
    雪玉之死亡與被告乙○○之過失行為間，顯有相當因果關係
    。綜此，本件被告乙○○過失致人於死之犯行，事證明確，
    應予依法論科。
二、核被告乙○○所為，係犯刑法第二百七十六條第一項之過失
    致死罪。爰審酌被告乙○○疏未注意道路交通安全規則，駕
    車肇事致被害人廖王雪玉死亡之過失情節，並審酌其品性、
    生活狀況、智識程度（高中畢業）、業與被害人廖王雪玉之
    家屬達成和解賠償損害，此有臺南縣新營市調解委員會九十
    八年三月二日９８民調字第１６調解書一份存卷可按，暨被
    告犯罪後均坦承犯行態度尚佳等一切情狀，量處如主文所示
    之刑，以資懲儆。末查，被告乙○○未曾因故意犯罪受有期
    徒刑以上刑之宣告，有臺灣臺南地方法院檢察署刑案資料查
    註紀錄表及臺灣高等法院被告全國前案紀錄表各一份附卷可
    稽，其因一時疏失致罹刑章，且已與被害人廖王雪玉之家屬
    達成和解賠償損害，已如前述，經此科刑之教訓，已足資警
    惕，信無再犯之虞，本院因認其所受宣告之刑，以暫不執行
    為適當，併予宣告緩刑三年，以啟自新。至卷附臺南縣警察
    局道路交通事故肇事人自首情形紀錄表一紙（詳前揭相驗卷
    第十二頁）雖載稱：「當事人乙○○親自報案，而勤指中心
    轉來資料未報明肇事人姓名，鹽水分駐所處理人員前往現場
    時，適遇當事人乙○○見傷者廖王雪玉搭乘救護車送醫，故
    而向友人借機車欲前往醫院途中為警攔下，並告知應先前往
    派出所」等語。然按刑法第三十八條（現行法第六十二條）
    之所謂發覺，係指該管公務員已知犯罪事實並知犯罪人之為
    何人而言（最高法院二十年上字第一七二一號判例意旨參照
    ）。查證人即製作該紀錄表之警員胡文進到庭結證：「（當
    時你如何知悉被告是肇事車輛之駕駛人？）我們到達現場後
    ，鹽水分駐所同仁告知我們，在他們剛到達案發現場之時候
    ，有一位男子就是在場之被告，騎一輛機車剛離開，在現場
    圍觀民眾向鹽水分駐所的同仁說，被告就是開車肇事之駕駛
    人，鹽水分駐所的同仁就開車將其攔下，後來我同仁有攔下
    被告，並問被告是否為肇事車輛之駕駛人，被告回答是，被
    告說他要騎乘機車尾隨救護車去奇美醫院看那位傷者，然後
    我同仁看他臉黑黑紅紅的，以為他有喝酒，跟他說不可以，
    就開巡邏車載他去分駐所，我們在現場處理完後，就開車去
    分駐所將被告載回新營分局。」等語（詳本院卷第四十四頁
    ）。據此，堪認鹽水分駐所之警員於到達本件案發現場後，
    在場圍觀民眾即向鹽水分駐所之警員告知被告即為駕駛自小
    客車肇事之行為人，是在被告承認其為肇事行為人之前，鹽
    水分駐所之警員業已發覺本件肇事逃逸之犯罪事實及犯罪行
    為人，自難認被告與自首須對於未發覺之罪坦承犯行，而接
    受裁判之要件相符，自不能援引刑法第六十二條前段之規定
    減輕其刑，併此敘明。
據上論斷，應依刑事訴訟法第二百九十九條第一項前段、第二百
七十三條之一第一項，刑法第二百七十六條第一項、第七十四條
第一項第一款，刑法施行法第一條之一，判決如主文。
本案經檢察官甲○到庭執行職務。
中    華    民    國    98    年     3    月    24    日
                        交通法庭  法  官  陳金虎
以上正本證明與原本無異。
如不服本判決應於收受本判決後10日內向本院提出上訴書狀，並
應敘述具體理由。如未敘述上訴理由者，應於上訴期間屆滿後20
日內向本院補提理由書狀（均須按他造當事人之人數附繕本）「
切勿逕送上級法院」。
                                  書記官  蔡明峰
中    華    民    國    98    年    3     月    24    日
附錄本案論罪科刑法條全文：
中華民國刑法第二百七十六條第一項：
因過失致人於死者，處二年以下有期徒刑、拘役或二千元以下罰
金。


司法院資訊處製作；財團法人民間司法改革基金會備份。
